【裁判字號】    99,交聲,1299
【裁判日期】    990713
【裁判案由】    交管條例聲異
【裁判全文】
臺灣板橋地方法院交通事件裁定        99年度交聲字第1299號
原處分機關  交通部公路總局臺北區監理所
異  議  人
即受處分人  甲○○
上列異議人因違反道路交通管理處罰條例案件，對於交通部公路
總局臺北區監理所，於民國99年5 月12日以北監自裁字第裁40-C
00000000號違反道路交通管理事件裁決書所為之處分，聲明異議
，本院裁定如下：
    主    文
異議駁回。
    理    由
一、異議意旨略以：異議人即受處分人甲○○於民國98年11月15
    日2 時15分許，駕駛所有車號3721-EM 號自小客車（下稱系
    爭車輛），行經臺北縣臺二線35.5公里處時，遭警攔停舉發
    「變更電氣系統設備（HID 頭燈）」之違規，並拍攝車頭正
    面、左右兩側車燈燈罩照片各1 張；惟異議人並無改裝HID
    頭燈，引擎室內亦查無變換器，且事後寄送之採證照片，又
    僅有院卷第14頁編號1 為車頭照片，同頁其餘2 張（下稱系
    爭採證照片2 張）並非系爭車輛照片，則在無照片佐證系爭
    車輛確有安裝HID 頭燈變換器情形下，原處分機關逕予裁決
    難認正確，爰聲明異議，請求撤銷原處分云云。
二、按汽車車身、引擎、底盤、電系等重要設備變更或調換，或
    因交通事故遭受重大損壞修復後，不申請公路主管機關施行
    臨時檢驗而行駛者，處汽車所有人新臺幣（下同）2,400 元
    以上9,600 元以下罰鍰，並責令其檢驗，道路交通管理處罰
    條例第18條第1 項定有明文。次按汽車車身式樣、輪胎隻數
    或尺寸、燃料種類、座位、噸位、引擎、車架、車身、頭燈
    等設備或使用性質、顏色、汽車所有人名稱、地址等如有變
    更，均應向公路監理機關辦理登記，道路交通安全規則第23
    條第1 項亦定有明文；又道路交通安全規則附件15已明示：
    「汽車設備規格變更規定」，其中「電系設備－頭燈（氣體
    放電式頭燈，即HID 頭燈）」，如有改裝，應經公路監理機
    關依氣體放電式頭燈檢驗標準檢驗合格，辦理變更登記。
三、經查：
  (一)系爭車輛有「變更電氣系統設備（HID 頭燈）」之事實，業
    經證人即當場舉發之臺北縣政府警察局金山分局警備隊警員
    乙○○到庭證述明確（見本院卷第31頁反面至32頁反面），
    並有臺北縣政府警察局北縣警交大字第C00000000 號舉發違
    反道路交通管理事件通知單、金山分局北縣警金交裁字第09
    90007737號書函各1 紙在卷可按（見本院卷第11、13頁）。
    本院審酌證人對於舉發經過既已提出詳細之說明，且本身又
    屬執行公務之警員，原受有行政懲處責任之監督，嗣到庭具
    結作證，更以刑事責任擔保證詞之真實性，復與異議人不相
    識，亦無嫌隙瓜葛，實無設詞攀誣或構陷異議人之必要，因
    認其舉發應無誤認之虞，且證言較異議人之空言辯解為可採
    ，則系爭車輛確有電系設備變更，不申請公路主管機關施行
    臨時檢驗而行駛者之事實，堪以認定。
  (二)異議人雖以前詞置辯，然：
  1.按車燈變裝為HID 頭燈之車輛，引擎室內一定會有HID 頭燈
    安定器等情，有本院99年7 月12日電話紀錄在卷可憑（見本
    院卷第35頁）；且證人乙○○已證稱：當天我們執行防飆勤
    務，從遠處就看見系爭車輛車燈比一般的亮度高很多，於是
    當場攔停舉發，經查看大燈外觀，發現有HID 燈管，再請異
    議人掀開引擎蓋，又看到引擎室內左右各有一個HID 頭燈安
    定器；因為一般汽車頭燈燈管正負極都在燈管內，HID 頭燈
    則是正極在燈管內，負極在燈管外，而系爭車輛大燈燈管外
    明顯看到有一條彎進燈管內的鐵絲，且確定有安裝HID 頭燈
    安定器，我才拍照並開單舉發等語明確（見本院卷第31頁反
    面至32頁反面），則由證人能詳細辨別HID 燈管與一般車輛
    頭燈燈管之不同，及系爭車輛引擎室內確定HID 頭燈安定器
    存在等情，足見系爭車輛確有電系設備變更之事實，又異議
    人未能提出業經監理機關檢驗合格之證明，可見異議人有本
    件違規無誤，其空言辯稱未安裝HID 頭燈，及證人不具專業
    知識舉發有誤云云，均無足採。
  2.又異議人辯稱系爭採證照片2 張，非系爭車輛照片等語，經
    本院比對上開2 張照片，及院卷第7 頁之系爭車輛現況照片
    後，認兩者確有不同之處，核與證人乙○○證稱：兩者引擎
    室內之副水箱、鎖大燈殼之螺絲、有無HID 頭燈安定器，均
    不相同等語相符（見本院卷第32頁），足見異議人稱採證照
    片2 張非屬於系爭車輛等語，係屬可採；惟證人乙○○已解
    釋稱：因為我是上個月，應金山分局交通組要求才把採證照
    片調出，而之前，我都是把同一類型違規之採證照片全部存
    在電腦檔案夾裡，沒有分開，且由系爭採證照片2 張看不出
    車號，有可能發生錯置的情形等語（見本院卷第32頁），衡
    情尚屬合理，是該照片2 張顯屬誤植，亦堪認定。惟照片雖
    係誤植，然系爭車輛既經證人當場檢查燈光、燈管均與一般
    頭燈不同，並確認引擎室內裝置有HID 頭燈安定器，則異議
    人確有本件違規，係屬無疑；又員警執行交通勤務，依法並
    未要求必須以錄影或照相存證，是以本件採證照片雖有誤植
    以致實際上並無照片可資佐證，亦難謂舉發即有錯誤或不當
    ，故異議人此部分之所辯，亦非可採。
四、綜上所述，異議人既有前揭違規行為，則原處分機關依道路
    交通管理處罰條例第18條第1 項規定，裁處異議人罰鍰5,40
    0 元自屬有據；異議人執前詞認裁決不當，為無理由，應予
    駁回。
五、應依道路交通案件處理辦法第19條，裁定如主文。
中    華    民    國    99    年    7     月    13    日
                  交通法庭  法  官  洪珮婷
以上正本證明與原本無異。
如不服本裁定，應於收受送達後5 日內向本院提出抗告狀。
                            書記官  陳永訓
中    華    民    國    99    年    7     月    13    日

司法院資訊處製作；財團法人民間司法改革基金會備份。
